【裁判字號】    99,易,272
【裁判日期】    990519
【裁判案由】    詐欺
【裁判全文】
臺灣屏東地方法院刑事判決               99年度易字第272號
公  訴  人  臺灣屏東地方法院檢察署檢察官
被      告  甲○○
上列被告因詐欺案件，經檢察官提起公訴（98年度偵緝字第440
號），嗣因被告就被訴事實為有罪之陳述，經合議庭裁定由受命
法官獨任適用簡式審判程序審理，本院判決如下：
    主  文
甲○○幫助犯詐欺取財罪，累犯，處有期徒刑月，如易科罰金
，以新臺幣壹仟元折算壹日；減為有期徒刑壹月又拾伍日，如易
科罰金，以新臺幣壹仟元折算壹日。
    事  實
一、甲○○前因竊盜案件，經法院判處有期徒刑4 月確定，甫於
    民國95年1 月3 日執行完畢。仍不知悔改，雖可預見將其金
    融機構帳戶之存摺、金融卡及密碼交予他人使用，可能因此
    供詐騙犯罪者利用以詐術使他人匯入款項後再予提領運用，
    並可能因而幫助他人從事詐欺犯罪，仍基於幫助詐欺之不確
    定故意，於民國95年12月間某日，在不詳地點，將其中華郵
    政股份有限公司（下稱中華郵政）南州郵局帳號0000000-
    0000000 號帳戶之存摺、金融卡及密碼交付予真實姓名、年
    籍不詳之成年人，嗣上開存摺、金融卡等物即由真實姓名、
    年籍、人數均不詳之詐騙犯罪者取得，該詐騙犯罪者嗣即意
    圖為自己不法之所有，於96年1 月2 日15時許，以電話向乙
    ○○「佯稱係舊識，亟需現款，將於5 日內償還」之手法詐
    騙，致乙○○陷於錯誤，先後於同日16時30分許、16時50分
    許，分別轉帳、匯款共計新臺幣3 萬元至甲○○上揭帳戶內
    ，旋遭提領一空。嗣乙○○察覺有異，報警處理，始循線查
    悉上情。
二、案經屏東縣政府警察局東港分局報告臺灣屏東地方法院檢察
    署檢察官偵查起訴。
    理  由
一、按本件被告所犯係死刑、無期徒刑、最輕本刑為3 年以上有
    期徒刑以外之罪，其於準備程序就被訴事實為有罪之陳述，
    經受命法官告知簡式審判程序之旨，並聽取其與公訴人之意
    見後，合議庭認無不得或不宜改依簡式審判程序進行之情事
    ，依刑事訴訟法第273 條之1 第1 項、第284 條之1 規定，
    裁定本件由受命法官獨任進行簡式審判程序，合先敘明。
二、上揭犯罪事實，業據被告於本院審理中坦承不諱，此外並有
    中華郵政南州郵局開戶基本資料暨客戶歷史交易清單、乙○
    ○之郵政國內匯款執據及中華郵政自動櫃員機交易明細表附
    卷可稽，足認被告前揭自白與事實相符，本案事證明確，被
    告犯行堪以認定。
三、按幫助犯之成立，主觀上行為人須有幫助故意，客觀上須有
    幫助行為，亦即需對於犯罪與正犯有共同之認識，而以幫助
    之意思，對於正犯資以助力，而未參與實施犯罪之行為者而
    言，最高法院75年度台上字第1509號、88年度台上字第1270
    號判決意旨均同此見解。被告將其所有上開郵局之存摺、金
    融卡、密碼等提供予真實姓名、年籍不詳之成年人，嗣上開
    存摺、金融卡等物即由真實姓名、年籍、人數均不詳之詐騙
    犯罪者取得，其後並供該詐騙犯罪者作為詐騙被害人財物使
    用，被告顯係基於幫助他人詐欺取財之犯意，且被告所為提
    供郵局存摺、金融卡及密碼予他人之行為，亦屬刑法詐欺取
    財罪構成要件以外之行為，被告既以幫助他人犯罪之意思而
    參與犯罪構成要件以外之行為，自應成立刑法第339 條第1
    項詐欺取財罪之幫助犯。核被告所為，係犯刑法第30條第1
    項、第339 條第1 項之幫助詐欺取財罪。被告行為係僅止於
    幫助，爰依刑法第30條第2 項規定，按正犯之刑減輕之。又
    被告有事實欄所列前揭犯罪前科紀錄，有臺灣高等法院被告
    前案紀錄表可稽，被告受有期徒刑之執行完畢，五年以內故
    意再犯本件有期徒刑以上之罪，構成累犯，應依刑法第47條
    第1 項規定加重其刑。被告幫助詐欺取財之犯行，同時有加
    重及減輕事由，依刑法第71條第1 項規定，應先加後減。爰
    審酌被告犯後雖坦承犯行，態度尚可，惟被告仍值壯年，非
    無謀生能力，竟因貪圖小利，提供上揭郵局帳戶等供他人詐
    欺取財，助長詐欺財產犯罪之風氣，致使執法人員難以追查
    該等詐騙犯罪者之真實身份，增加被害人尋求救濟之困難，
    並擾亂金融交易往來秩序，危害社會正常交易安全，並兼衡
    被害人損失金額非鉅、被告行為構成累犯但僅為幫助犯行、
    其經濟狀況及智識程度等一切情狀，量處如主文所示之刑，
    ，並諭知易科罰金之折算標準如主文所示，以示懲儆。另中
    華民國96年罪犯減刑條例已於96年7 月16日施行，本件被告
    犯罪時間（幫助犯之犯罪時間應以正犯之犯罪時間為準）為
    中華民國96年4 月24日以前，悉合於減刑條件，自應依法予
    以減刑，爰依法予以減刑並再諭知同一易科罰金之折算標準
    如主文所示。
四、末查被告所交付之上開郵局帳戶存摺及金融卡等物，雖係供
    犯罪所用之物，然既已交付該真實姓名年籍均不詳之人並轉
    由詐騙犯罪者使用，顯已移轉其所有權予該等詐騙犯罪者，
    而非被告所有，且均非違禁物，亦無證據足資證明係屬應沒
    收之物，又因幫助犯不適用責任共同之原則，對正犯所有供
    犯罪所用或因犯罪所得之物，勿庸併為沒收之宣告（最高法
    院88年度臺上字第6234號判決參照），爰不另為沒收之宣告
    ，併予敘明。
據上論斷，應依刑事訴訟法第273 條之1 第1 項、第284 條之1
、第299 條第1 項前段，刑法第30條第1 項、第2 項、第339 條
第1 項、第47條第1 項、第41條第1 項前段，刑法施行法第1 條
之1 ，中華民國96年罪犯減刑條例第2 條第1 項第3 款、第7 條
，判決如主文。
本案經檢察官劉昀到庭執行職務。
中    華    民    國    99    年    5     月    19    日
                  刑事第一庭    法  官  黃紀錄
以上正本證明與原本無異。
如不服本判決應於收受判決後10日內向本院提出上訴書狀，並
應敘述具體理由；其未敘述上訴理由者，應於上訴期間屆滿後
20日內向本院補提理由書（均須按他造當事人之人數附繕本）
「切勿逕送上級法院」。
中    華    民    國    99    年    5    月    19    日
                                    書記官  戴仲敏

司法院資訊處製作；財團法人民間司法改革基金會備份。
